最　高　行　政　法　院　判　決
　　　　　　　　　　　　　　　　　　 96年度判字第00063號
上　訴　人　中盛玻璃有限公司
代　表　人　甲○○
被 上訴 人　行政院公平交易委員會
代　表　人　乙○○
上列當事人間因公平交易法事件，上訴人對於中華民國94年6月
30日臺北高等行政法院92年度訴字第05660號判決，提起上訴。
本院判決如下：
　　主  文
上訴駁回。
上訴審訴訟費用由上訴人負擔。
　　理  由
一、本件上訴人經人檢舉與約伯股份有限公司（下稱約伯公司）
    、元昶玻璃股份有限公司（下稱元昶公司）於汽車玻璃市場
    涉嫌為聯合行為，違反公平交易法規定。案經被上訴人調查
    結果，以上訴人與約伯公司、元昶公司於民國（下同）91年
    4月26日聯合調漲副廠汽車玻璃價格，並合意為共同縮短交
    易票期為2個月之相互約束事業活動行為，違反公平交易法
    第14條第1項前段規定，乃依同法第41條前段規定，以92年5
    月19日公處字第092063號處分書（下稱原處分）命上訴人自
    處分書送達之次日起，應立即停止前項違法行為，並處上訴
    人罰鍰新台幣（下同）100萬元。上訴人不服，循序提起行
    政訴訟，遭原審判決駁回，遂提起本件上訴。
二、上訴人在原審主張略以：上訴人與元昶公司或約伯公司間，
    無契約、協議或其他方式之合意，且非在同一產銷階段，亦
    無存有競爭關係，未為任何聯合行為，且元昶公司傅明貴雖
    為上訴人負責人之配偶，然上訴人並未授權其代表處理事務
    ，又上訴人亦未以規定票期限制交易條件，是原處分顯有違
    誤。為此，訴請撤銷訴願決定及原處分關於上訴人部分等語
    。
三、被上訴人則以：國內副廠汽車玻璃主要製造或供應商計有上
    訴人、全原公司、約伯公司及元昶公司等4家，上訴人為與
    約伯及元昶等三家公司位於同一產銷階段之事業，且其等市
    場占有率合計已超過百分之40，而渠等於全原公司赴越南設
    廠迄未回銷國內期間，合意共同自91年4月26日聯合調漲副
    廠汽車玻璃價格，並合意共同縮短交易票期為2個月之相互
    約束事業活動行為，藉以獲取不法利益，已對相關市場產生
    實質限制競爭之效果，違反公平交易法第14條聯合行為之禁
    制規定，故原處分於法有據等語，資為抗辯。
四、原審斟酌全辯論意旨及調查證據之結果，以：（一）副廠汽
    車玻璃國內主要製造商計有全原、約伯及元昶3家公司等，
    至上訴人則以銷售正廠汽車玻璃為主，副廠汽車玻璃銷售量
    甚少，且來自於元昶公司，90年度銷售額約2百萬元，惟自
    元昶公司與約伯公司除為製造商，並供貨銷售與上訴人外，
    亦直接銷售與國內約260餘家之汽車玻璃裝修業者之面向觀
    察，該2公司係與上訴人立於同一產銷階段，而有競爭關係
    ，是3者間如有水平聯合行為之情事，而足以影響商品交易
    或服務供需之市場功能者，即屬違反公平交易法之禁止規定
    。（二）元昶公司自91年4月26日起調漲副廠汽車玻璃價格
    ，此有價目表可稽，而約伯公司自同日起亦調漲副廠玻璃價
    格，復有參考價目表附於原處分卷可憑；而上訴人亦不爭其
    自同日起調漲副廠玻璃價格，且其自陳價格與元昶公司相同
    。另由元昶公司董事長林文從、約伯公司總經理謝竣生及上
    訴人代表人之陳述，暨大世界公司負責人林文於92年1月13
    日之陳述紀錄及宏賓玻璃行負責人王振山於92年1月24日之
    陳述，可認約伯、元昶及上訴人等3家公司之調漲價格非係
    出於成本考量，亦非出於偶然的一致，而係出於其合意之結
    果。（三）另自上訴人代表人於91年11月6日之陳述觀之，
    其無異自承縮短交易期票，係出於與同業間之合意；再者，
    參酌佳昕公司負責人吳勝裕於91年11月6日陳述、景文公司
    負責人洪淑景於91年12月6日陳述及大宏玻璃行負責人張王
    明珠於92年1月14日陳述，均可證上訴人與約伯公司、元昶
    公司合意共同縮短票期為2個月之聯合行為。（四）依被上
    訴人調查，國內副廠汽車玻璃主要製造或供應商計有全原、
    約伯、元昶公司及上訴人等4家公司，在市場占有率方面，
    全原公司每月營業額約5百萬元（年營業額約6千萬元），元
    昶公司年營業額約1億2千萬元，市場占有率達百分之24，約
    伯公司年營業額亦達8千8百萬元左右，上訴人每年銷售額約
    為200萬元左右，則約伯公司、元昶公司與上訴人在全原公
    司未能正常供貨期間，聯合調漲副廠汽車玻璃價格，並限制
    票期之交易條件等行為，被上訴人認定此足以對相關市場產
    生實質限制競爭之效果，於法有據。從而，原處分於法並無
    違誤，訴願決定予以維持，亦無不合，而為駁回上訴人在原
    審之訴之判決。
五、上訴人上訴意旨復以：（一）上訴人副廠玻璃之銷售額僅占
    市場銷售率約0.4%，且上訴人非副廠玻璃之供應商，亦與其
    他玻璃行相同，係向元昶公司購買副廠玻璃，是上訴人與元
    昶公司及約伯公司間，未有競爭關係，亦非屬同一產銷階段
    ，不符合公平交易法第7條規範之要件，然原判決未慮及此
    ，顯有判決適用法規不當之違背法令。（二）另原判決認定
    上訴人未生產副廠玻璃，卻又認為上訴人與上開2公司立於
    同一產銷階段，然原判決未就上訴人如何立於「產」銷階段
    敘明理由，顯有判決不備理由之違誤。為此，訴請廢棄原判
    決，撤銷訴願決定及原處分關於上訴人部分或發回原審法院
    等語。
六、本院查：
（一）按「事業不得為聯合行為。但有左列情形之一，．．．經
      申請中央主管機關許可者，不在此限。」「（第1項）本
      法所稱聯合行為，謂事業以契約、協議或其他方式之合意
      ，與有競爭關係之他事業共同決定商品或服務之價格，或
      限制數量、技術、產品、設備、交易對象、交易地區等，
      相互約束事業活動之行為而言。（第2項）前項所稱聯合
      行為，以事業在同一產銷階段之水平聯合，足以影響生產
      、商品交易或服務供需之市場功能者為限。（第3項）第
      1項所稱其他方式之合意，指契約、協議以外之意思聯絡
      ，不問有無法律拘束力，事實上可導致共同行為者。」公
      平交易法第14條及第7條第1、2、3項分別定有明文。可知
      ，事業除有公平交易法第14條但書各款情形之一，且經中
      央主管機關許可者外，並不得為聯合行為，否則即屬違反
      公平交易法規定，而構成同法第41條規定之違章。而公平
      交易法所以為聯合行為之規範，乃因數事業透過聯合行為
      方式，在市場上從事營業行為，不但對交易相對人之選擇
      自由構成限制或妨礙，且對未加入該聯合行為之其他同業
      競爭者，及對欲進入該市場之新事業，構成壓力，進而危
      害市場機能，影響競爭者及交易相對人之權益；故數事業
      之行為是否已至足以影響生產、商品交易或服務供需之市
      場功能，雖可自該參與之數事業之整體市場占有率等因素
      判斷之，但個別事業之市場占有率尚非是否成立聯合行為
      之構成要件。又因所謂聯合，在學理上可分「水平聯合」
      與「垂直聯合」兩種，而依上述公平交易法第7條第2項規
      定，我國公平交易法原則上係僅就「水平聯合」為規範，
      故此項中所稱之「同一產銷階段」，即是指於該商品或服
      務之產銷等數階段營業行為中之同一階段而言，而非該數
      事業需就該商品或服務均有同一之「產」及「銷」之階段
      ，始屬之。
（二）經查：本件上訴人與訴外人元昶公司、約伯公司為國內副
      廠汽車玻璃供應商之同一產銷階段之事業，卻於91年4月
      26日聯合調漲副廠汽車玻璃價格及縮短交易票期為2個月
      之相互約束事業活動行為，並因國內副廠汽車玻璃供應商
      僅有4家公司，則依其等年營業額，應認上訴人與訴外人
      元昶公司及約伯公司之聯合行為，已對市場產生實質限制
      競爭之效果，而構成公平交易法第14條禁止之聯合行為等
      情，已經原審依調查證據之辯論結果，詳述其得心證之理
      由。而依原審確定之事實，上訴人之副廠汽車玻璃雖亦來
      自元昶公司，但上訴人與元昶公司、約伯公司復均為國內
      約260餘家汽車玻璃裝修業者之直接供貨商；換言之，上
      訴人與元昶公司、約伯公司均同屬為「直接銷售」副廠汽
      車玻璃予「國內汽車玻璃裝修業者」階段營業行為之事業
      ，並本件爭執之聯合行為即調漲銷售價格及縮短交易票期
      為2個月，復均是針對此等銷售行為而為；故原審認上訴
      人與元昶公司、約伯公司於本件係立於同一產銷階段，依
      上開所述，即無不合；上訴意旨再執其一己之歧異見解，
      指摘原判決有不備理由及適用法規不當之違法云云，自無
      可採。又上訴人之副廠汽車玻璃銷售額雖年僅約200萬元
      ，然如前所述，個別事業之市場占有率，尚非是否構成聯
      合行為之要件；且依原審確定之事實，國內之副廠汽車玻
      璃供應商僅有上訴人、元昶公司及約伯公司暨全原公司等
      4家公司，其中全原公司年營業額約6千萬元，至於元昶公
      司年營業額則約1億2千萬元，約伯公司年營業額亦達8千8
      百萬元左右，則依此等市場占有率之事實，上訴人與約伯
      公司、元昶公司所為聯合調漲銷售價格及縮短交易票期之
      行為，自會影響商品交易之市場功能，故原審認其因已對
      相關市場產生實質限制競爭之效果，而構成公平交易法第
      7條所規範之聯合行為，亦無不合。上訴意旨，再執陳詞
      ，就原審判決已詳為論述之事項，指摘原判決有適用法規
      不當之違法云云，亦無可採。
（三）綜上所述，原審判決將訴願決定及原處分均予維持，而駁
      回上訴人在原審之訴，核與應適用之法規及判例、解釋，
      並無違背；上訴論旨，指摘原判決違法，求為廢棄，為無
      理由，應予駁回。
據上論結，本件上訴為無理由，依行政訴訟法第255條第1項、第
98條第3項前段，判決如主文。
中　　華　　民　　國　　96　　年　　1　　 月　　18　　日
                  第二庭審判長法  官　高　啟　燦
                              法  官  黃　璽　君
                              法  官　廖　宏　明
                              法  官　楊　惠　欽
                              法  官　林　樹　埔
以  上  正  本  證  明  與  原  本  無  異
中　　華　　民　　國　　96　　年　　1　　 月　　18　　日
　　　　　　　　　　　　　　　書記官　張　雅　琴
